臺灣高雄地方法院刑事判決　　　　　　　　　　　　九十二年度訴字第二三一五號
　　公　訴　人　臺灣高雄地方法院檢察署檢察官
　　被　　　告　甲○○
　　　　　　　　丁○○
右列被告因詐欺等案件，經檢察官提起公訴（九十二年度偵字第一六一八一號）及移
    主  文
甲○○連續幫助意圖為自己不法之所有，以詐術使人將本人之物交付為常業，累犯，
處有期徒刑貳年。
丁○○幫助意圖為自己不法之所有，以詐術使人將本人之物交付為常業，處有期徒刑
柒月。犯罪所得財物新臺幣壹仟捌佰元沒收，如全部或一部不能沒收時，以其財產抵
償之。
    事實
一、甲○○曾於民國八十三年間，因違反肅清煙毒條例案件，經本院以八十四年度訴
    字第二０二號判決判處有期徒刑三年四月確定，於八十九年六月十四日因縮短刑
    期執行完畢，仍不知警惕，於九十一年六月六日，至位於高雄市前鎮區○○○路
    一二八號中華商業銀行（下稱中華銀行）前鎮分行，申辦帳號00000000
    000000號帳戶存摺、提款卡及密碼後；另向中華電信股份有限公司臺灣南
    區電信分公司（下稱中華電信公司）申請電話號碼為0000000、0000
    000、0000000號後，雖預見提供自己帳戶存摺、提款卡及密碼、自己
    申請電話號碼之電話，供真實姓名、年籍均不詳之綽號「小李」及自稱「周宏勝
    」成年人使用，可能遭利用於掩飾或隱匿該真實姓名、年籍均不詳之綽號「小李
    」及自稱「周宏勝」、「陳先生」、「王主任」等成年人犯常業詐欺罪所得財物
    ，竟於開戶後同日，仍基於幫助真實姓名、年籍均不詳之綽號「小李」及自稱「
    周宏勝」、「陳先生」、「王主任」等成年人組成詐騙集團之概括犯意，連續於
    上揭開戶及申請電話後某日，分別將上開帳戶之存摺、提款卡、密碼及申請電話
    提供予真實姓名年籍不詳之綽號「小李」及自稱「周宏勝」之成年人使用。嗣自
    九十一年六月起，即有不詳真實姓名、年籍均不詳之成年人，利用甲○○所提供
    之前開帳戶及電話，先在工商時報廣告版刊登「百分之五點八工商貸款專案：：
    電0000000000」等語之廣告，或以行動電話發送「獲獎新臺幣（下同
    ）三十萬元，撥打0000000000」簡訊，誘使不知有詐之不特定人誤信
    為真而撥打0000000000號、0000000000號電話，與該真實
    姓名、年籍不詳之成年人聯繫後，該真實姓名、年籍不詳之成年人再佯稱須以自
    動提款機轉帳至其指定之甲○○前揭帳戶之方式交易，或利用李僑民前揭申請之
    電話指示自動提款機轉帳詐取金錢，實則並未提供工商貸款或無中獎情事，並反
    覆以同種類之詐欺行為為目的之社會活動之職業性犯罪。嗣有富綱實業股份有限
    公司（下稱富綱公司）股東張鵬輝於九十一年六月間誤信工商時報刊登之「百分
    之五點八工商貸款專案：：電0000000000」等語廣告為真，而依廣告
    指示撥打電話後，經自稱「陳先生」者向其佯稱需先在中華銀行新莊分行開戶且
    存入一定存款數額以取信銀行後，以便辦理申辦貸款而陷於錯誤，由富綱公司負
    責人戊○○先於九十一年六月五日至中華銀行新莊分行開立000000000
    000號富綱公司帳戶，同時存入五百零一萬元，並將該帳戶設定得以語音轉帳
    轉匯款項後，且告知該真實姓名、年籍均不詳之自稱「陳先生」成年人該帳戶密
    碼，該真實姓名、年籍均不詳之自稱「陳先生」成年人隨即於九十一年六月七日
    利用電話語音轉帳轉匯方式，將前揭富綱公司帳戶內之五百萬元匯出至甲○○前
    揭帳戶，經中華銀行新莊分行告知戊○○上情後，始知受騙；嗣另有不知情民眾
    丙○○於九十一年六月十一日下午三時，誤信前揭中獎行動電話簡訊為真，而依
    簡訊指示撥打電話後，經自稱「周宏勝」之真實姓名、年籍不詳之成年男子向丙○○佯稱中獎扣除利息四萬五千元後可獲得二十五萬五千元，要求丙○○撥打電
    話號碼為0000000、0000000或0000000號，依指示轉帳以
    領取獎金，丙○○因而陷於錯誤，並於同日撥打門號0000000號電話，復
    經自稱「王主任」之真實姓名、年籍不詳之成年男子指示丙○○於九十一年六月
    十一日，在自動提款機匯出三十九萬九千九百五十六元至林國忠（另案由臺灣臺
    中地方法院檢察署檢察官起訴）向第一商業銀行北臺中分行申請之000000
    00000號帳戶，再由該真實姓名、年籍不詳之自稱「周宏勝」、「王主任」
    之成年人領取詐得之款項，獲取不法利益，惟丙○○於匯款後，發現未領獲中獎
    獎金，始知受騙。
二、丁○○因經濟狀況不佳，於九十一年六月五日看見自由時報分類廣告欄內，由真
    實姓名、年籍不詳之成年人刊載之「專收郵銀簿」廣告，雖預見提供自己金融機
    構帳戶存摺、提款卡及密碼，供真實姓名、年籍不詳之自稱「陳先生」成年男子
    使用，可能遭利用於掩飾或隱匿該真實姓名、年籍不詳之自稱「陳先生」成年男
    子犯常業詐欺罪所得財物，竟仍基於幫助該真實姓名、年籍不詳之自稱「陳先生
    」成年男子實施常業詐欺及為該真實姓名、年籍不詳之自稱「陳先生」成年男子
    掩飾常業詐欺犯罪所得財物亦不違背其本意之不確定故意，以電話聯絡該真實姓
    名、年籍不詳之自稱「陳先生」成年男子後，分別於九十一年六月五日至位於高
    雄縣鳳山市○○○路三五七號中華銀行鳳山分行申辦帳號0000000000
    00號帳戶存摺、印章、提款卡及密碼；於九十一年六月六日至位於高雄市○○○路七十九號臺灣中小企業銀行高雄分行申辦帳號00000000000號帳
    戶存摺、印章、提款卡及密碼；於九十一年六月七日至位於高雄縣鳳山市○○路
    三二二號第一商業銀行五甲分行申辦帳號0000000000000號帳戶存
    摺、印章、提款卡及密碼使用，並於開戶後某日在高雄市○○區○○路與同盟路
    口處，將上開帳戶之存摺、提款卡、密碼及印章以總計新臺幣（下同）一千八百
    元之代價，交予前來收取上揭物品之真實姓名、年籍均不詳之自稱「陳先生」成
    年男子後，提供予真實姓名、年籍均不詳之綽號「小李」及自稱「周宏勝」、「
    陳先生」等成年人組成詐騙集團使用。嗣自九十一年六月起，即有不詳真實姓名
    、年籍均不詳之成年人，利用丁○○所提供之前開帳戶，先在工商時報廣告版刊
    登「百分之五點八工商貸款專案：：電0000000000」等語之廣告，誘
    使不知有詐之不特定人誤信為真而撥打0000000000號電話，與該真實
    姓名、年籍不詳之成年人聯繫後，該真實姓名、年籍不詳之成年人再佯稱須以自
    動提款機轉帳至其指定之甲○○前揭帳戶之方式交易，實則並未提供工商貸款，
    並反覆以同種類之詐欺行為為目的之社會活動之職業性犯罪。嗣有富綱公司股東
  張鵬輝於九十一年六月間誤信工商時報刊登之「百分之五點八工商貸款專案：：
    電0000000000」等語廣告為真，而依廣告指示撥打電話後，經自稱「
    陳先生」者向其佯稱需先在中華銀行新莊分行開戶且存入一定存款數額以取信銀
    行後，以便辦理申辦貸款而陷於錯誤，由富綱公司負責人戊○○先於九十一年六
    月五日至中華銀行新莊分行開立000000000000號富綱公司帳戶，同
    時存入五百零一萬元，並將該帳戶設定得以語音轉帳轉匯款項後，且告知該真實
    姓名、年籍均不詳之自稱「陳先生」成年人該帳戶密碼，該真實姓名、年籍均不
    詳之自稱「陳先生」成年人隨即於九十一年六月七日利用電話語音轉帳轉匯方式
    ，將前揭富綱公司帳戶內之五百萬元匯出至甲○○前揭帳戶，再由甲○○前揭帳
    戶分別匯出二百一十萬元、五十萬元、六十萬元至丁○○前揭申請之中華銀行鳳
    山分行帳號000000000000號帳戶、臺灣中小企業銀行高雄分行帳號
    00000000000號帳戶、第一商業銀行五甲分行帳號00000000
    00000號帳戶，經中華銀行新莊分行告知戊○○上情後，始知受騙，並報警
    處理。
二、案經富綱公司訴由臺灣高雄地方法院檢察署檢察官偵查起訴；及經丙○○訴由臺
    灣臺中地方法院檢察署移請本院併案審理。
    理  由
一、訊據被告丁○○對於右揭時、地分別向中華銀行鳳山分行申辦帳號000000
    000000號、臺灣中小企業銀行高雄分行申辦帳號00000000000
    號、第一商業銀行五甲分行申辦帳號0000000000000號帳戶存摺、
    提款卡及密碼，並提供予真實姓名、年籍均不詳之綽號「小李」及自稱「周宏勝
    」、「陳先生」等成年人組成詐騙集團為幫助常業詐欺及或為人洗錢之犯行坦承
    不諱；另訊據被告甲○○於偵訊、本院審理中均對於右揭時、地分別向中華銀行
    前鎮分行，申辦帳號00000000000000號帳戶存摺、提款卡及密碼
    後；另向中華電信公司申請電話號碼為0000000、0000000、00
    00000號後，並交予不詳姓名之成年男子使用之事實固坦承不諱，然矢口否
    認有何幫助常業詐欺及或為人洗錢之犯行，辯稱：伊亦遭他人欺騙，伊為供人開
    設機車行遂向前揭銀行申請帳戶存摺、提款卡及電話，交予他人，並不知遭人利
    用銀行帳戶、電話詐財等語。經查：
  (一)被害人富綱公司股東張鵬輝、丙○○係分別經自稱「陳先生」、「周宏勝」、「
    王主任」之真實姓名、年籍均不詳之成年人施用詐術後，依指示開立帳戶存入五
    百萬元並將該帳戶密碼告知自稱「陳先生」者或匯款三十九萬九千九百五十六元
    至案外人林國忠（另案由臺灣臺中地方法院檢察署檢察官起訴）向第一商業銀行
    北臺中分行開立之帳戶等情，業經被害人富綱公司股東張鵬輝於警詢中（參見臺
    灣高雄地方法院檢察署九十二年度他字第一九一九號卷宗第四頁）及證人丙○○
    於偵訊（參見臺灣板橋地方法院檢察署九十一年度他字第三三九九號卷宗第六頁
    ）及本院審理中（參見本院九十三年十月六日審判筆錄）分別證述甚詳，並有臺
    北縣政府營利事業登記證、工商時報分類廣告、中華銀行存摺（參見臺灣高雄地
    方法院檢察署九十一年度發查字第三九六九號卷宗第八頁至第十一頁）、電信使
    用者資料查詢單影本各一紙、世華銀行客戶交易明細表影本五紙（參見臺灣板橋
    地方法院檢察署九十一年度他字第三三九九號卷宗第九頁、第十頁、第十八頁）
    、第一銀行九十三年六月二十九日（九三）一五甲第一六六號函附之被告丁○○
    開戶資料及往來明細影本一份、臺灣中小企業銀行高雄分行九十三年六月二十九
日九三高雄字第八五０九三０一八九四號函附之被告丁○○客戶基本資料及往來
    明細、中華銀行鳳山分行九十三年六月十四日（九三）中銀鳳字第九三０一一九
    號函附之被告丁○○開戶資料、資金往來資料及申請約定轉帳帳號、中華銀行前
    鎮分行九十三年八月十七日（九三）中銀鎮字第九三０一四六號函附之被告甲○○基本開戶資料、客戶歷史交易明細各一份（參見本院卷宗）附卷可稽。
  (二)被告甲○○、丁○○分別向中華銀行前鎮分行、第一銀行、臺灣中小企業銀行高
    雄分行、中華銀行鳳山分行申請且領取系爭帳戶存摺、提款卡及密碼；被告甲○○向中華電信公司申請前揭電話號碼使用等情，此有第一銀行九十三年六月二十
    九日（九三）一五甲第一六六號函、臺灣中小企業銀行高雄分行九十三年六月二
    十九日九三高雄字第八五０九三０一八九四號函、中華銀行鳳山分行九十三年六
    月十四日（九三）中銀鳳字第九三０一一九號函、中華銀行前鎮分行九十三年八
    月十七日（九三）中銀鎮字第九三０一四六號函及電信使用者資料查詢單影本各
    一紙在卷可查，縱認被告甲○○欲供人開設機車行等情為真實，然衡諸一般常情
    ，開設機車行無須使用金融機構帳戶、他人電話，而任何人均可辦理金融帳戶存
    摺、申請電話使用，如無正當理由，實無於開設機車行時，要求以他人存摺、提
    款卡、密碼及電話作為開設機車行之理，是該真實姓名、年籍均不詳之綽號「小
    李」及自稱「周宏勝」成年人要求被告提供前揭銀行帳戶及電話作為開設機車行
    之用，顯與常情不符。被告上揭所辯，應係臨訟卸責之詞不足採信，是被告應係
    將系爭帳戶存摺、提款卡及密碼、電話交由該真實姓名、年籍均不詳之綽號「小
    李」及自稱「周宏勝」成年人使用，應堪認定。
  (三)按刑法上所謂「常業」，指反覆以同種類行為為目的之社會活動之職業性犯罪而
    言，至於犯罪所得之多寡，是否恃此犯罪為唯一之謀生職業，則非所問，縱令兼
    有其他職業，仍無礙於該常業犯罪之成立；且常業犯既係賴某種犯罪為生，當然
    屬非法營業，縱令其營業可能隨時因遭取締或查獲而停業，不能視為正業，自不
    能因此即認其非常業犯（最高法院八十五年臺上字第五一０號判例、八十八年度
    臺上字第二九一六號判決要旨參照）。該真實姓名、年籍均不詳之綽號「小李」
    及自稱「周宏勝」、「陳先生」、「王主任」等成年人，利用報紙廣告資訊傳達
    無遠弗屆，或以電話詐騙他人，其顯有使廣大民眾受騙之故意，足見其等係以反
    覆同種類之行為為目的之社會活動，則自此一詐欺方法獲取犯罪所得之情狀觀之
    ，該真實姓名、年籍均不詳之綽號「小李」及自稱「周宏勝」、「陳先生」、「
    王主任」等成年人，係意圖為自己不法之所有，以詐術使人將本人之物交付為常
    業無疑，其從事詐財之不法行為，自係恃此為生，應係犯常業詐欺罪。
  (四)又自政府開放金融業申請設立後，金融機構大量增加，且一般人申請存款帳戶及
    電話使用極為容易且便利。是以除非活期存款帳戶及電話使用人欲將帳戶及電話
    充作犯罪之用，否則一般人正常使用以自己名義申辦之存款帳戶及電話即可，並
    無使用他人帳戶及電話之必要。況近來新聞媒體，對於不肖犯罪集團常大量收購
    或使用他人存款帳戶及電話後，再持以供作犯罪使用，藉此逃避檢警查緝之情事
    ，亦多所報導；又一般人亦均有妥為保管及防止他人任意使用存摺、提款卡、密
    碼及電話之認識，縱特殊情況偶需交付他人使用，亦必深入瞭解用途及合理性，
    始予提供，且該等專有物品如落入不明人士手中，而未加以闡明正常用途，極易
    被利用為與財產有關之犯罪工具，此為吾人依一般生活認知所易於體察之常識，
  而對於非有正當理由，竟徵求他人提供帳戶及電話者，客觀上可預見其目的，係
    供為某筆資金之存入，後再行領出之用，且該筆資金之存入及提領過程係有意隱
    瞞其流程及行為人身分曝光之用意，一般人本於一般認知能力均易於瞭解，另被
    告甲○○亦於本院審理時陳稱駕駛計程車為業等語（參見本院九十三年二月五日
    準備程序筆錄），是被告甲○○係為具有相當社會經驗及識別能力之人，則被告
    甲○○就該等銀行業存款帳戶及電話之申請使用細節，不可能諉為不知，且可預
    見金融帳戶存摺、提款卡、密碼及電話提供他人使用將幫助他人實施犯罪，仍將
    其帳戶存摺、提款卡、密碼及電話交付該真實姓名、年籍均不詳之成年人使用，
    顯預見縱有人以其金融帳戶、電話實施常業詐欺犯罪及以該帳戶掩飾重大犯罪所
    得財物，避免遭查獲等情，亦不違背其本意至明。
  (五)綜上所述，被告丁○○前揭自白其出售存款帳戶予該真實姓名、年籍均不詳之成
    年人，幫助彼等遂行常業詐欺犯罪，又為彼等掩飾該重大犯罪所得財物等犯行，
    核與上揭事證相符，應堪採信；又被告甲○○將存款帳戶及電話交予該真實姓名
    、年籍均不詳之成年人，幫助彼等遂行常業詐欺犯罪，又為彼等掩飾該重大犯罪
    所得財物等犯行部分，事證至為明確，被告甲○○事後辯稱提供系爭存摺、提款
    卡、密碼及電話以為他人開設機車行等語，無非卸責之詞，不足採信，本案罪證
    明確，被告甲○○、丁○○均犯行堪予認定。
二、按修正前洗錢防制法第二條規定本法所稱洗錢，係指下列行為：一掩飾或隱匿因
    自己或他人重大犯罪所得財物或財產上利益者。二收受、搬運、寄藏、故買或牙
    保他人因重大犯罪所得財物或財產上利益者。而該法所稱因犯罪所得財物或財產
    上利益，係指(一)因犯罪直接取得之財物或財產上利益；(二)因犯罪取得之報酬；(三)
    因前二款所列者變得之物或財產上利益，但第三人善意取得者，不在此限。洗錢
    防制法第四條定有明文。另按刑法第三百四十條之罪，屬洗錢防制法所稱重大犯
    罪，洗錢防制法第三條第一項第五款亦有規定。則被告甲○○、丁○○基於不確
    定故意分別提供前開帳戶存摺、提款卡、密碼或電話供前開真實姓名、年籍均不
    詳之綽號「小李」及自稱「周宏勝」、「陳先生」、「王主任」成年人，向被害
    人富綱公司股東張鵬輝、丙○○詐騙金錢後，再提領詐得款項之行為，堪認係前
    開所稱掩飾或隱匿因他人重大犯罪所得財物或財產上利益之行為，是被告甲○○
    、丁○○前開行為，自與洗錢防制法之洗錢罪該當。
三、被告甲○○、丁○○犯罪後，洗錢防制法全文業經修正，於九十二年二月六日經
    總統公布，於公布後六個月即九十二年八月六日起施行；修正後洗錢防制法第二
    條業將「掩飾他人因重大犯罪所得財物或財產上利益者」屬洗錢行為規定，移置
    於第二款；修正後洗錢防制法第九條第二項洗錢罪之法定刑「七年以下有期徒刑
    ，得併科新臺幣五百萬元以下罰金」，較修正前該法第九條第一項洗錢罪之法定
    刑「五年以下有期徒刑，得併科新臺幣三百萬元以下罰金」為重，經比較新舊法
    後，應以舊法即修正前洗錢防制法第九條第一項規定，對被告甲○○、丁○○有
    利，爰依刑法第二條第一項但書規定，適用有利於被告之修正前洗錢防制法第九
    條第一項之規定，合先敘明。
四、前揭真實姓名、年籍均不詳之綽號「小李」及自稱「周宏勝」、「陳先生」、「
    王主任」等成年人共同基於為自己不法所有之犯意，施用詐術，使被害人富綱公
    司股東張鵬輝、丙○○陷於錯誤，而將本人之財物交付，其等所為係犯刑法第三
    百四十條之常業詐欺取財罪。被告甲○○、丁○○既預見該真實姓名、年籍均不
    詳之綽號「小李」及自稱「周宏勝」、「陳先生」、「王主任」等成年人使用其
    等各上開帳戶或電話，可能供為常業詐欺犯罪被害人匯款之用，並作為掩飾或隱
    匿該真實姓名、年籍均不詳之綽號「小李」及自稱「周宏勝」、「陳先生」、「
    王主任」等成年人犯罪所得款項之用，而該真實姓名、年籍均不詳之綽號「小李
    」及自稱「周宏勝」、「陳先生」、「王主任」等成年人嗣後利用該帳戶及電話
    ，實施常業詐欺犯罪，並藉該帳戶掩飾犯罪所得款項，又不違背被告甲○○、丁○○本意，是核被告甲○○、丁○○所為，均係犯刑法第三十條、第三百四十
    條之幫助常業詐欺罪及修正前洗錢防制法第二條第一款之掩飾或隱匿因他人重
    大犯罪（常業詐欺罪）所得財物之洗錢罪而依修正前洗錢防制法第九條第一項處
    罰。又檢察官起訴及併案事實，係以刑法第三百三十九條之三及刑法第三百三十
    九條之規定起訴，惟經公訴人已於本院審理時變更為修正前洗錢防制法第九條第
    一項洗錢罪與幫助前開詐欺集團成員等犯刑法第三百四十條之常業詐欺罪，自無
    庸變更法條，附此敘明。
五、另查：
  (一)而刑法關於正犯、從犯之區別，本院所採見解，係以其主觀之犯意及客觀之犯行
  為標準，凡以自己犯罪之意思而參與犯罪，無論其所參與者是否犯罪構成要件之
    行為，皆為正犯，其以幫助他人犯罪之意思而參與犯罪，其所參與者，苟係犯罪
    構成要件之行為，亦為正犯，必以幫助他人犯罪之意思而參與犯罪，其所參與者
    又為犯罪構成要件以外之行為，始為從犯（最高法院二十五年上字第二二五三號
    判例要旨參照）。本案被告甲○○、丁○○顯係以幫助他人犯罪之意思，而參與
    前開常業詐欺犯罪，其等所分別參與者僅係提供前開存摺、提款卡、密碼及電話
    等資料，亦即參與犯罪構成要件以外之行為，依前開說明，應為常業詐欺之幫助
    犯；至被告甲○○、丁○○分別提供帳戶或電話供掩飾或隱匿他人重大犯罪所得
    財物或財產上利益之洗錢行為，因係從事犯罪構成要件之行為，自屬正犯。
  (二)又查常業犯當然有連續性，縱前開詐欺集團成員有多次詐欺取財犯行，亦不另論
    連續犯，況以一幫助行為幫助他人連續犯罪，或以一行為同時幫助數人犯罪，均
    僅有一幫助行為，並無想像競合犯或連續犯之適用（司法院八十二年三月三十日
    （）廳刑一字第０五二八三號函可供參考）；而連續幫助與幫助連續為不同之
    犯罪態樣，如基於概括犯意，多次幫助他人犯罪，為連續幫助，該幫助者有多次
    犯罪行為；如以一幫助行為，幫助他人連續犯罪，則為幫助連續，就幫助犯而言
    ，僅有一次犯罪行為（最高法院八十九年度臺上字第六０一四號判決要旨參照）
    。則本案被告甲○○分別交付存摺、提款卡、密碼及電話等物，係以二次幫助行
    為，幫助他人常業詐欺犯罪，及提供帳戶、電話供掩飾或隱匿他人重大犯罪所得
    財物或財產上利益之洗錢行為，時間緊接，方法相同，且觸犯構成要件相同之罪
    名，顯均係基於概括犯意為之，為連續犯，依刑法第五十六條規定均論以一罪並
    加重其刑。被告甲○○、丁○○所犯洗錢防制法第九條第二項洗錢罪與幫助前開
    詐欺集團成員等犯刑法第三百四十條之常業詐欺罪二罪間，有方法與目的之牽連
    關係，應從較重之幫助常業詐欺罪處斷。另被告甲○○曾於八十三年間，因違反
    肅清煙毒條例案件，經本院以八十四年度訴字第二０二號判決判處有期徒刑三年
    四月確定，於八十九年六月十四日因縮短刑期執行完畢，此有臺灣高等法院被告
    全國前案紀錄表、本院被告院內索引卡紀錄表、臺灣高雄地方法院檢察署刑案資
    料查註紀錄表各一份在卷可查，其於五年內再犯有期徒刑以上之本罪，為累犯，
  依刑法第四十七條之規定遞加重其刑。又被告甲○○、丁○○係幫助他人犯罪，
    爰依刑法第三十條第二項規定減輕之。被告甲○○上開刑之加減應先加後減。
  (三)爰審酌被告甲○○、丁○○明知目前社會上以各種方式詐財之惡質歪風猖獗，令
    人防不勝防，復加以詐財者多借用人頭帳戶及電話致警方追緝困難，詐欺事件層
    出不窮，手法日益翻新，竟甘願淪為提供自己之金融帳戶或電話，以供他人逃避
    犯罪之查緝，嚴重破壞社會治安及有礙金融交易秩序，助長犯罪歪風，並增加追
    緝犯罪之困難，且被告甲○○於犯後並無悔意，而被告丁○○坦承犯行態度良好
    且與被害人富綱公司達成民事和解，此有本院九十一年度訴字第三四七０號民事
    和解筆錄一紙（參見臺灣高雄地方法院檢察署九十二年度他字第一九一九號卷宗
    第二十六頁）在卷可參，及被告甲○○、丁○○幫助常業詐欺造成被害人之損失
    不貲等一切情狀，各量處如主文所示之刑，以資懲儆。
六、另被告丁○○出售上開系爭帳戶存摺、提款卡及密碼所得之一千八百元係犯洗錢
    罪所得之財物，依洗錢防制法第十二條第一項規定宣告沒收之，如全部或一部不
    能沒收時，以其財產抵償之；至被告甲○○、丁○○雖因提供上開存摺、提款卡
    及密碼，為人洗錢，致被害人富綱公司股東張鵬輝、丙○○分別匯款五百萬元、
    三十九萬九千九百五十六元，然被告甲○○、丁○○本人並未取得他人重大犯罪
    （常業詐欺罪）之財物，業據被告甲○○、丁○○供述甚明，且亦無其他積極證
    據認定係被告甲○○、丁○○所得財物，應為被告甲○○、丁○○有利之認定，
    爰不另依洗錢防制法第十二條第一項規定，宣告發還、沒收之；又被告甲○○交
    付予該真實姓名、年籍不詳之成年人之前開中華銀行存摺一本（均含提款卡及密
    碼等）及電話號碼三支；被告丁○○交付予該真實姓名、年籍不詳之成年人之前
    開中華銀行、臺灣中小企業銀行、第一銀行存摺各一本（均含提款卡、密碼及印
    章等），雖係供犯罪所用之物，然既已交付該真實姓名、年籍不詳之成年人使用
    ，顯已移轉其所有權予前揭該成年人，而均非被告甲○○、丁○○所有，且均非
    違禁物，亦別無證據足資證明係屬應沒收之物，爰不另宣告沒收。況查所謂幫助
    犯係指就他人之犯罪加以助力，使其易於實施之積極的或消極的行為而言。其犯
    罪態樣與實施犯罪之正犯有異，其所處罰者，乃其提供助力之行為本身，而非正
    犯實施犯罪之行為。因此幫助犯不適用責任共同之原則，對正犯所有供犯罪所用
    或因犯罪所得之物，勿庸併為沒收之宣告（最高法院八十八年度臺上字第六二三
    四號判決參照），是該被告甲○○之中華銀行存摺一本（均含提款卡及密碼等）
    及電話號碼三支、被告丁○○之前開中華銀行、臺灣中小企業銀行、第一銀行存
    摺各一本（均含提款卡、密碼及印章等）雖係該真實姓名、年籍不詳之成年人所
    有供犯罪所用之物，對於幫助犯之被告甲○○、丁○○，自毋庸宣告沒收，附此
    敘明。
據上論斷，應依刑事訴訟法第二百九十九條第一項前段，修正前洗錢防制法第九條第
一項、第十二條第一項，刑法第十一條前段、第二條第一項但書、第五十六條、第三
十條第二項、第三百四十條、第五十五條、第四十七條，罰金罰鍰提高標準條例第一
條前段，判決如主文。
本案經檢察官乙○○到庭執行職務。
中      華      民      國    九十三    年      十      月     二十     日
                                  臺灣高雄地方法院刑事庭
                                      審判長法官  陳志銘
                                      法      官  莊珮君
                                      法  官  唐中興
右為正本，係照原本作成，證明與原本無異。
如不服本判決，應於送達後十日內，向本院提出上訴狀。
                                      書  記  官  陳掌珠
中      華      民      國    九十三    年      十      月     二十     日
附錄本判決論罪之法條全文：
修正前洗錢防制法第九條：
洗錢者，處五年以下有期徒刑，得併科新臺幣三百萬元以下罰金。
以犯前項之罪為常業者，處一年以上七年以下有期徒刑，併科新臺幣一百萬元以上一
千萬元以下罰金。
法人之代表人、法人或自然人之代理人、受雇人或其他從業人員，因執行業務犯前二
項之罪者，除處罰行為人外，對該法人或自然人並科以各該項所定之罰金。但法人之
代表人或自然人對於犯罪之發生，已盡力為防止行為者，不在此限。
犯前三項之罪，於犯罪後六個月內自首者，免除其刑；逾六個月者，減輕或免除其刑
；在偵查或審判中自白者，減輕其刑。
中華民國刑法第三百三十九條
意圖為自己或第三人不法之所有，以詐術使人將本人或第三人之物交付者，處五年以
下有期徒刑、拘役或科或併科一千元以下罰金。
以前項方法得財產上不法之利益或使第三人得之者，亦同。
前二項之未遂犯罰之。
中華民國刑法第三百四十條
以犯第三百三十九條之罪為常業者，處一年以上七年以下有期徒刑，得併科五萬元以
下罰金。
